【裁判字號】    90,上易,180
【裁判日期】    900222
【裁判案由】    詐欺
【裁判全文】
臺灣高等法院刑事判決                              九十年度上易字第一八號
    上  訴  人
    即  被  告  甲○○
右上訴人因詐欺案件，不服臺灣臺北地方法院八十九年度易緝字第二七六號，中華民
國八十九年十一月二十四日第一審判決（起訴案號：臺灣臺北地方法院檢察署八十八
年度偵字第二三七八四號）提起上訴，本院判決如左：
    主  文
原判決撤銷。
甲○○意圖為自己不法之所有，以詐術使人將本人之物交付，累犯，處有期徒刑肆月
，如易科罰金，以參百元折算壹日。
    事  實
一、甲○○曾有多次詐欺前科，最近一次於民國八十五年間經臺灣板橋地方法院判處
    有期徒刑八月，復經本院駁回上訴而確定，甫於八十八年九月十七日執行完畢。
    詎猶不知悔改，竟意圖自己不法之所有，於八十八年十月七日上午十一時許，進
    入台北市○○路二六八號乙○○所經營之佛像雕刻社內，向劉某詐稱：伊和台南
    新營太子宮的住持相約在該處見面。劉某不知有詐，乃邀請甲○○入內等候並給
    與名片。黃某旋藉故持該名片外出，按名片所示電話聯絡乙○○，冒稱伊係台南
    新營太子宮林姓住持，因主持法會無法北上，並詢問有無一位朋友在該處等候，
    該友之子發生車禍，身上沒錢，無法處理，伊要傍晚才能北上，請劉某協助處理
    云云。致劉某陷於錯誤，於甲○○返還店中時向黃某表示願協助其處理其子車禍
    糾紛事宜並給與新臺幣（下同）三千五百元，甲○○表示要四千五百元方能解決
    ，劉慶順遂交付五千元予黃某。甲○○離去後，乙○○因不放心乃尾隨其後，嗣
    經電話查詢並無林姓住持及車禍糾紛等情，始知受騙，而報警當場逮捕甲○○。
二、案經被害人乙○○訴由台北縣警察局土城分局報告臺灣板橋地方法院檢察署呈請
    臺灣高等法院檢察署令轉臺灣臺北地方法院檢察署檢察官偵查起訴。
    理  由
一、訊據被告甲○○對有於前揭時、地至向告訴人乙○○謊稱係台南新營太子宮住持
    ，及收受告訴人所交付之現金等事實坦承屬實，惟矢口否認有何詐欺犯行，辯稱
    ：伊係向告訴人乙○○借錢，且金額是四千五百元，並非五千元，其並未詐欺云
    云。惟查，右開犯罪事實，業據被告於警詢中坦承不諱，核與告訴人乙○○於警
    訊中指訴被騙情節相符，有各該筆錄在卷可憑。且被告於原審審理中亦供承「我
    有打電話給他（按指告訴人，下同）說我是新營太子宮住持，因為我生病，沒錢
    看病才騙他」、「 (警詢所言）實在，我是在騙他」等語，足徵其於警訊中之自
    白與事實相符，堪予採信。又被告向告訴人訛稱伊係台南新營太子宮林姓住持，
    因主持法會無法北上，並詢問有無一位朋友在該處等候，該友之子發生車禍，身
    上沒錢，無法處理，伊要傍晚才能北上，請告訴人協助處理云云，俟告訴人交付
    三千五百元時，復表示要四千五百元才能解決，其自始有詐欺取財之不法所有意
    圖及施用詐術行為甚明。被告嗣後翻異前供，辯稱係借款，無詐欺云云，要屬卸
    責之詞，無可採信。此外，並有告訴人領回五千元現金所立之贓物認領保管單一
    紙在卷可資佐證，被告犯行堪以認定，應予依法論科。
二、核被告所為，係犯刑法第三百三十九條第一項詐欺取財罪。又被告曾於八十五年
    間經臺灣板橋地方法院判處有期徒刑八月，復經臺灣高等法院駁回上訴而確定，
    甫於八十八年九月十七日執行完畢，有台灣高等法院被告全國前案紀錄表、台灣
    板橋地方法院檢察署刑案資料查註紀錄表各一紙在卷可按，其於受有期徒刑執行
    完畢後五年以內再犯有期徒以上之本罪，為累犯，依法應加重其刑。
四、原審予以論罪科刑，固非無見，惟刑法第四十一條已修正生效，原判決未及比較
    新舊法之適用並同時諭知易科罰金之折算標準，尚有未洽。上訴人即被告上訴意
    旨猶執陳詞否認犯罪，指摘原判決不當，雖無理由，惟原判決既有可議，自應由
    本院予以撤銷改判。爰審酌被告有多次詐欺前科，甫執行完畢出監，有前開前案
    紀錄表可憑，猶不知悔改，且犯後飾詞圖卸，毫無悔意，惟犯罪所得尚少，且已
    返還告訴人，及其犯罪動機、目的、手段等一切情狀，量處如主文第二項所示之
    刑。又刑法第四十一條已於九十年一月四日修正，同年月十日經總統公布施行，
    同年月十三日生效，比較新舊法，以裁判時新法較有利於被告自應適用裁判時之
    新法，爰同時諭知易科罰金之折算標準。
據上論斷，應依刑事訴訟法第三百六十九條第一項前段、第三百六十四條、第二百九
十九條第一項前段，刑法第三百三十九條第一項、第四十七條、第二條第一項前段、
修正刑法第四十一條第一項，罰金罰鍰提高標準條例第一條前段、第二條，判決如主
文。
本案經檢察官李金定到庭執行職務。
中    華    民    國      九十    年        二      月      二十二日
                              臺灣高等法院刑事第二十二庭
                                  審判長法  官  許  正  順
                                        法  官  林  明  俊
                                        法  官  邱  同  印
右正本證明與原本無異。
不得上訴。
                                        書記官  莊  昭  樹
中    華    民    國      九十    年        二      月      二十三      日
附錄：本判決論罪科刑法條：
中華民國刑法第三百三十九條（普通詐欺罪）
意圖為自己或第三人不法之所有，以詐術使人將本人或第三人之物交付者，處五年以
下有期徒刑、拘役或科或併科一千元以下罰金。
以前項方法得財產上不法之利益或使第三人得之者，亦同。
前二項之未遂犯罰之。


司法院資訊處製作；財團法人民間司法改革基金會備份。
